【裁判字號】    99,聲更(一),3
【裁判日期】    990115
【裁判案由】    聲請具保停止羈押
【裁判全文】
臺灣高等法院刑事裁定               99年度聲更(一)字第2號
                                   99年度聲更(一)字第3號
聲  請  人
即  被  告  甲○○
選任辯護人  王盈智律師
上列聲請人即被告因本院98年度上更（一）字第161 號違反毒品
危害防制條例等案件，聲請先後具保停止羈押，分別於裁定（本
院98年度聲字第3231號、第3757號）後，經最高法院發回，本院
更為裁定如下：
    主  文
聲請駁回。
    理  由
一、按被告經法官訊問後，認為犯罪嫌疑重大，而逃亡或有事實
    足認為有逃亡之虞者，或所犯為死刑、無期徒刑或最輕本刑
    為5 年以上有期徒刑之罪者，非予羈押，顯難進行審判，得
    羈押之，刑事訴訟法第101 條第1 項第1 款、第3 款定有明
    文。而此所謂之羈押，乃拘禁被告之強制處分，其目的係在
    於保全證據、確保刑事訴訟程序之進行及刑罰權之執行。是
    被告經法官訊問後，究竟有無刑事訴訟法第101 條第1 項各
    款之情形，均屬事實問題，法院應按訴訟之程度，卷證資料
    及其他一切情事斟酌之。次按刑事訴訟法第101 條第1 項第
    3 款規定之羈押，係因被告所犯為死刑、無期徒刑或最輕本
    刑為5年 以上有期徒刑之罪者，其可預期判決之刑度既重，
    該被告為規避刑罰之執行而妨礙追訴、審判程序進行之可能
    性增加，國家刑罰權有難以實現之危險，該規定旨在確保訴
    訟程序順利進行，使國家刑罰權得以實現，以維持重大之社
    會秩序及增進重大之公共利益，其目的洵屬正當。又基於憲
    法保障人民身體自由之意旨，被告犯上開條款之罪嫌疑重大
    者，仍應有相當理由認為其有逃亡、湮滅、偽造、變造證據
    或勾串共犯或證人等之虞，法院斟酌命該被告具保、責付或
    限制住居等侵害較小之手段，均不足以確保追訴、審判或執
    行程序之順利進行，始符合該條款規定，非予羈押，顯難進
    行追訴、審判或執行之要件，此際羈押乃為維持刑事司法權
    有效行使之最後必要手段，於此範圍內，尚未逾越憲法第23
    條規定之比例原則，符合司法院釋字第392 號、第653 號、
    第654 號解釋意旨，與憲法第8 條保障人民身體自由及第16
    條保障人民訴訟權之意旨，尚無違背（司法院大法官會議釋
    字第665 號解釋同此意旨）。
二、本件被告甲○○因違反毒品防制條例等案件，前經本院認為
    有刑事訴訟法第101 條第1 項第3 款之情形，非予羈押，顯
    難進行審判，為確保刑事訴訟程序之進行及刑罰權之執行，
    予以執行羈押。
三、聲請人即被告先後二次聲請意旨略以：聲請人即被告甲○○
    因違反毒品危害防制條例等案件，前經本院諭知羈押在案；
    然被告是否遭判重刑，並非法律上得繼續執行羈押之原因；
    本案如欲保全，尚有交保、限制住居、限制出境、出海及其
    他停止羈押後命被告應遵守之事項以代替羈押。又其自96年
    7 月21日起經羈押迄今，經羈押後，家中經濟壓力甚大，全
    賴年老之父母賣早餐支撐，父母尚須為其之官司奔波，其及
    家人精神、生活、經濟俱遭重大折磨，家庭岌岌可危。為此
    請求法內施仁，體恤被告及家人，准予具保停止羈押云云。
四、經查：本件聲請人即被告甲○○違反毒品危害防制條例等案
    件，上訴至本院，經本院法官訊問後，認聲請人所涉犯係修
    正前毒品危害防制條例第4 條第3 項等罪，犯罪嫌疑重大，
    且所犯之上開之罪（運輸第三級毒品罪）為最輕本刑為5 年
    以上有期徒刑之罪，符合刑事訴訟法第101 條第1 項第3 款
    之法定羈押原因，非予羈押，顯難確保審判之進行，而裁定
    予以羈押。核聲請人即被告因上開犯罪案件，前經原審分別
    判處有期徒刑11年，併科罰金新臺幣150 萬元在案，嗣經本
    院將原判決撤銷，改判處有期徒刑10年，有上開判決等附卷
    可稽，是聲請人確係犯罪嫌疑重大，且所犯加重強盜罪部分
    為最輕本刑為5 年以上有期徒刑之罪，按訴訟之程度，卷證
    資料等情，符合刑事訴訟法第101 條第1 項第3 款之法定羈
    押原因，要無疑義。又本件聲請人所涉犯之違反毒品危害防
    制條例等罪，固經本院審理完畢，惟因其法定刑為5 年以上
    有期徒刑之罪，仍符合刑事訴訟法第101 條第1 項第3 款之
    法定羈押要件，且本件案件尚未確定，聲請人業已提起上訴
    ，為確保日後審判進行及刑之執行，自仍有羈押之必要，核
    與比例原則並無違悖。另參以聲請人涉犯上開犯行，且先後
    分經第一審法院及本院判處重刑在案（並非僅遭檢察官以涉
    犯重罪偵查中或遭檢察官以重罪起訴而已。考諸司法院大法
    官會議釋字第665 號，之所以為對刑事訴訟法第101 條第1
    項第3 款，作出異於條文文義及傳統實務見解之限制解釋，
    認犯重罪不得作為羈押被告之唯一理由，無非要箝制並防止
    行政機關濫權羈押被告；然如經法院介入審查結果，亦認被
    告犯有重罪而判以重刑者，即不生行政機關濫權羈押被告之
    問題，且參酌其他法治先進國家多有「重罪羈押」制度，被
    告若遭法院判處重刑者即得當庭逮捕羈押之；良以遭判處重
    刑者常伴有逃亡、滅證之高度可能，此係趨吉避凶、脫免刑
    責、不甘受罰之基本人性，自有相當理由認為其有逃亡、滅
    證之可能），再佐以聲請人矢口否認上開之犯行，其逃匿以
    規避審判程序進行及刑罰執行之可能性甚高；若僅命被告具
    保、責付或限制住居等侵害較小之手段，均不足以確保審判
    或執行程序之順利進行，而本案尚未確定，仍有繼續羈押被
    告之必要。再審酌被告運輸第三級毒品，危害社會治安甚鉅
    ，權衡國家刑事司法權之有效行使、社會秩序及公共利益、
    被告人身自由之私益及防禦權受限制之程度，認對被告維持
    羈押處分尚屬適當、必要，合乎比例原則，猶無法以具保替
    代羈押。再有無羈押之必要性，得否具保、責付、限制住居
    而停止羈押，亦屬事實審法院得自由裁量、判斷之職權，本
    件確有羈押之原因及必要等情，已如前述，本院審酌全案卷
    證及聲請人即被告上揭聲請理由各情，認前開羈押原因尚未
    消滅，並斟酌命聲請人即被告具保、責付或限制住居等侵害
    較小之手段，均不足以確保審判或執行程序之順利進行等情
    ，自無從准予聲請人即被告以具保及限制住居等方式替代之
    ，此與司法院大法官會議釋字第665 號解釋之意旨亦無相違
    。至聲請意旨另稱：其自96年7 月21日起經羈押迄今，經羈
    押後，家中經濟壓力甚大，全賴年老之父母賣早餐支撐，父
    母尚須為其之官司奔波，其及家人精神、生活、經濟俱遭重
    大折磨，家庭岌岌可危等情，核與本件有無難以審判或執行
    之情事及本件羈押當否之判斷無涉。綜上，本院審酌全案卷
    證及聲請人上揭聲請理由各情，認前開羈押原因尚未消滅，
    聲請人聲請具保停止羈押，自難准許，應予駁回。
五、據上論斷，依刑事訴訟法第220 條，裁定如主文。
中    華    民    國    99    年    1     月    15    日
                  刑事第九庭審判長法  官  陳貽男
                                  法  官  詹駿鴻
                                  法  官  周盈文
以上正本證明與原本無異。
如不服本裁定，應於收受送達後五日內向本院提出抗告狀。
                                  書記官  張郁琳
中    華    民    國    99    年    1     月    15    日


司法院資訊處製作；財團法人民間司法改革基金會備份。
